【裁判字號】    95,訴,2649
【裁判日期】    951218
【裁判案由】    
【裁判全文】
臺灣板橋地方法院刑事判決              95年度訴字第2649號
公  訴  人  臺灣板橋地方法院檢察署檢察官
被      告  甲○○
                    （現另案在臺灣臺北監獄臺北分監執行中
上列被告因違反毒品危害防制條例案件，經檢察官提起公訴（95
年度毒偵字第5572號），本院依簡式審判程序審理後，判決如下
：
    主    文
甲○○施用第一級毒品，處有期徒刑壹年，扣案之第一級毒品海
洛因合計淨重零點壹陸公克，沒收銷毀之，包裹上開第一級毒品
海洛因之包裝袋貳個，沒收之；又施用第二級毒品，處有期徒刑
捌月，扣案之第二級毒品甲基安非他命合計驗餘淨重零點伍貳公
克，沒收銷燬之，包裹上開第二級毒品甲基安非他命之包裝袋貳
個，沒收之。應執行有期徒刑壹年陸月，扣案之第一級毒品海洛
因合計淨重零點壹陸公克、第二級毒品甲基安非他命合計驗餘淨
重零點伍貳公克，均沒收銷燬之，包裹上開第一級毒品海洛因之
包裝袋貳個、包裹上開第二級毒品甲基安非他命之包裝袋貳個，
均沒收之。
    事    實
一、甲○○前因施用毒品案件，經本院以91年度毒聲字第252 號
    裁定送勒戒處所觀察、勒戒後，認有繼續施用毒品傾向，再
    經本院以91年度毒聲字第540 號裁定令入戒治處所施以強制
    戒治，期間於民國91年10月17日停止其處分後，復經本院以
    92 年 度毒聲字第415 號裁定撤銷停止戒治，所餘期間令入
    戒治所施以強制戒治，而於92年9 月16日強制戒治執行完畢
    釋放出戒治所，並於92年12月25日經臺灣板橋地方法院檢察
    署檢察官以92年度戒毒偵字第397 號為不起訴處分。詎其於
    強制戒治執行完畢釋放後5 年內，另基於施用第一級毒品之
    犯意，於95年6 月14日晚間11時許，在其臺北縣永和市○○
    路151 巷17號2 樓住處，將第一級毒品海洛因（下簡稱海洛
    因）摻在香菸內點火吸食，而施用海洛因1 次；再基於施用
    第二級毒品之犯意，於95年6 月15日下午1 時許（起訴書誤
    載為同年月15日1 時許），在上開住處，將第二級毒品甲基
    安非他命（起訴書誤載為安非他命，下簡稱甲基安非他命）
    放置在玻璃球吸食器內，以用火燒烤吸食煙霧之方式，施用
    甲基安非他命1 次。嗣為警於同年6 月15日下午3 時20分許
    ，在臺北縣永和市○○路287 巷口當場查獲，並扣得其所有
    之海洛因（合計淨重0.16公克）2 包，再由甲○○自願帶同
    警員至上開住處扣得其所有之甲基安非他命（合計驗餘淨重
    0.52公克）2 包。
二、案經臺北市政府警察局文山第一分局移請臺灣板橋地方法院
    檢察署檢察官偵查後提起公訴。
    理    由
一、本案被告甲○○所犯均係死刑、無期徒刑、最輕本刑為3 年
    以上有期徒刑以外之罪，其於準備程序中就被訴事實皆為有
    罪之陳述，經本院告知簡式審判程序之旨，並聽取公訴人、
    被告之意見後，經合議庭裁定進行簡式審判程序審理，合先
    敘明。
二、上揭犯罪事實，業據被告甲○○於警詢、檢察官訊問及本院
    審理時均坦承不諱，並有搜索扣押筆錄1 份附卷可稽，另其
    於95年6 月15日為警查獲經採集尿液送臺灣檢驗科技股份有
    限公司囑託鑑定結果，確呈鴉片類、安非他命類陽性反應，
    且甲基安非他命之濃度反應遠高於安非他命，有該公司95年
    7 月4 日濫用藥物尿液檢驗報告1 份在卷可稽，而同日為警
    扣案之白粉2 包經法務部調查局以化學呈色法、氣相層析質
    譜儀分析法鑑驗，均含海洛因成分，合計淨重0.16公克，有
    該局95年7 月27日調科壹字第06001213900 號鑑定書1 紙附
    卷可稽，均足以佐證被告自白與事實相符，堪以採信。又人
    體施用甲基安非他命後，其主要代謝物中，未改變型態之甲
    基安非他命占施用劑量達百分之43，安非他命則約為百分之
    5 ；人體若係施用安非他命後，主要代謝物中則有未改變型
    態之安非他命，但無甲基安非他命，此經法務部調查局以93
    年5 月4 日調科壹字第09362413980 號函釋明無誤，足見人
    體若施用安非他命，其尿液代謝物不可能出現甲基安非他命
    ，惟人體若施用甲基安非他命，其尿液代謝物除主要有甲基
    安非他命外，亦可能有少量之安非他命，是本案被告之尿液
    除呈現少量之安非他命陽性反應外，主要係呈現甲基安非他
    命之陽性反應，依上開函文意旨，被告自不可能係施用安非
    他命，而應係施用甲基安非他命，況被告為警扣案之白色透
    明晶體2 包，經送臺北市政府警察局鑑驗，合計驗餘淨重0.
    52公克，亦檢出甲基安非他命成分，有該局95年8 月23日北
    市鑑毒字第369 號鑑驗通知書1 份在卷可參，故公訴意旨認
    被告係施用安非他命，尚有誤會，附此敘明。再被告前因施
    用毒品案件，經本院以91年度毒聲字第252 號裁定送勒戒處
    所觀察、勒戒後，認有繼續施用毒品傾向，再經本院以91年
    度毒聲字第540 號裁定令入戒治處所施以強制戒治，期間於
    91年10月17日停止其處分後，復經本院以92年度毒聲字第41
    5 號裁定撤銷停止戒治，所餘期間令入戒治所施以強制戒治
    ，而於92年9 月16日強制戒治執行完畢釋放出戒治所，並於
    92年12月25日經臺灣板橋地方法院檢察署檢察官以92年度戒
    毒偵字第397 號為不起訴處分，有臺灣高等法院被告前案紀
    錄表1 份附卷可稽，足徵被告經強制戒治執行完畢釋放後5
    年內，再犯施用第一級、第二級毒品之事證明確，被告犯行
    洵堪認定。
三、按行為後法律有變更者，適用行為時之法律。但行為後之法
    律有利於行為人者，適用最有利於行為人之法律，刑法第2
    條第1 項定有明文。又比較時應就罪刑有關之共犯、未遂犯
    、想像競合犯、牽連犯、連續犯、結合犯，以及累犯加重、
    自首減輕暨其他法定加減（如身分加減）與加減例等一切規
    定，綜其全部罪刑之結果而為比較。再從刑附屬於主刑，除
    法律有特別規定者外，依主刑所適用之法律（最高法院95年
    第8 次刑事庭會議決議參照）。查被告甲○○於裁判確定前
    犯本案二罪，且均係於95年7 月1 日前犯之，而95年7 月1
    日修正前刑法第51條第5 款規定：「數罪併罰，分別宣告其
    罪之刑，依左列各款定其應執行者：宣告多數有期徒刑者，
    於各刑中之最長期以上，各刑合併之刑期以下，定其刑期。
    但不得逾20年。」修正後刑法第51條第5 款規定：「宣告多
    數有期徒刑者，於各刑中之最長期以上，各刑合併之刑期以
    下，定其刑期。但不得逾30年。」經比較結果，修正後刑法
    並非較有利於被告，故應依修正前刑法第51條第5 款規定，
    定其應執行之刑。又綜合修正前後條文而為比較，既應依刑
    法第2 條第1 項前段之規定，整體適用被告行為時即修正前
    刑法之規定，故屬從刑性質之沒收，亦應依此適用修正前之
    刑法第38條規定，應予敘明。
四、核被告甲○○所為，係犯毒品危害防制條例第10條第1 項、
    第2 項之施用第一級毒品、第二級毒品罪。被告為前開施用
    海洛因、甲基安非他命而持有海洛因、甲基安非他命之行為
    ，為其施用毒品犯行之當然結果，不另論罪。被告所犯上開
    二罪，犯意各別，行為互殊，應分論併罰。爰審酌被告前已
    因施用毒品案件，經臺灣高等法院以95年度上訴字第335 號
    判決判處應執行有期徒刑1 年6 月，有上開臺灣高等法院被
    告前案紀錄表存卷可稽，竟不知記取前案教訓，不思尋求正
    當之身心發展，再次施用足以導致精神障礙、性格異常，甚
    至造成生命危險之毒品，戕害一己之身心健康，對社會治安
    可能之危害程度非微，惟被告於犯後業已坦認犯行等一切情
    狀，分別量處如主文所示之刑，並定其應執行之刑，以示懲
    儆。至扣案之海洛因合計淨重0.16公克、甲基安非他命合計
    驗餘淨重0.52公克，分別係查獲之第一級、第二級毒品，應
    均依毒品危害防制條例第18條第1 項前段規定，諭知沒收銷
    燬之；另包裹上開海洛因之包裝袋2 個、包裹上開甲基安非
    他命之包裝袋2 個，皆係用於包裹毒品，防止其裸露、潮濕
    ，便於攜帶施用，而均為被告所有，供其施用毒品所用之物
    ，業據被告供明無誤，併依修正前刑法第38條第1 項第2 款
    規定，均宣告沒收之。
據上論斷，應依刑事訴訟法第273 條之1 第1 項、第299 條第1
項前段，毒品危害防制條例第10條第1 項、第2 項、第18條第1
項前段，刑法第11條前段、第2 條第1 項前段、修正前刑法第51
條第5 款、第38條第1 項第2 款，判決如主文。
本案經檢察官王家春到庭執行職務。
中    華    民    國    95    年    12    月    18    日
                  刑事第二庭  審判長法  官  李 麗 玲
                                    法  官  黎 錦 福
                                    法  官  張 兆 光
上列正本證明與原本無異。
如不服本判決，應於判決送達後10日內向本院提出上訴狀 (應附
繕本)，上訴於臺灣高等法院。
                                    書記官  曹 秋 冬
中    華    民    國    95    年    12    月    19    日
附錄本案論罪科刑法條：
毒品危害防制條例第10條
施用第一級毒品者，處6 月以上5 年以下有期徒刑。
施用第二級毒品者，處3 年以下有期徒刑。


司法院資訊處製作；財團法人民間司法改革基金會備份。
